最高法院刑事判決　　　　　　九十六年度台上字第四五七三號
上　訴　人　甲○○
上列上訴人因違反毒品危害防制條例案件，不服臺灣高等法院中
華民國九十六年五月三十一日第二審判決（九十六年度上訴字第
一七二一號，起訴案號：臺灣板橋地方法院檢察署九十五年度毒
偵字第八一五二號），提起上訴，本院判決如下：
    主  文
上訴駁回。
    理  由
按刑事訴訟法第三百七十七條規定：上訴於第三審法院，非以判
決違背法令為理由不得為之；是提起第三審上訴，應以原判決違
背法令為理由，係屬法定要件；如果上訴理由狀並未依據卷內訴
訟資料具體指摘原判決不適用何種法則或如何適用不當，或所指
摘原判決違法情事顯與法律規定得為第三審上訴理由之違法情形
不相適合時，均應認其上訴為違背法律上之程式，予以駁回。本
件原判決維持第一審論處上訴人甲○○施用第一級毒品罪刑（處
有期徒刑八月）之判決，駁回上訴人在第二審之上訴，已詳敘其
認定所憑之證據及認定之理由；自形式上觀察，原判決並無違背
法令之情形。上訴人之上訴意旨略稱：毒品危害防制條例第十條
第一項施用第一級毒品罪，立法時即予歸類，行為人在密切接近
一定時、地持續施用，且合於反覆性、延續性之觀念者，於刑法
評價上應僅成立一罪之「集合犯」。本件上訴人係於民國九十五
年十月二十一日施用第一級毒品為警查獲，嗣又於九十五年十一
月十二日為警查獲施用第一級毒品，再於九十六年一月五日三度
為警查獲，如此反覆、延續性施用毒品，應係「集合犯」，原判
決認非「集合犯」，自有違誤等語。
惟按：刑事學理上所稱之「集合犯」，係指在犯罪構成要件中，
本即預定有數個同種類之行為將反覆實行之犯罪。此等反覆實行
之犯罪行為，於自然意義上雖係數行為，但依社會通念，法律上
應僅為一總括之評價，法律乃將之規定為一獨立之犯罪類型，而
為包括一罪。集合犯，除客觀上須有反覆實行之多數犯罪行為，
且各行為間，有一定程度之密切關係外，主觀上，該複次犯罪行
為並須係出於行為人一個概括決意；倘該複次犯罪行為非出於一
概括決意，依社會通念，不應評價為一罪，始符公平原則，即不
能概認係集合犯而論以一罪，亦即不能僅因複次犯罪行為係在密
切接近之一定時、地實行，即遽認係集合犯。原判決於理由欄四
，已詳為說明上訴人本件係於九十五年十月二十一日施用第一級
毒品，經警查獲後，嗣又於九十五年十一月八日施用第一級毒品
，而於同月十二日再為警查獲，其前後二次之施用毒品行為，難
認係「集合犯」，因認上訴人主張係「集合犯」，第二次施用毒
品為起訴效力所及為由，指摘第一審判決不當為無理由，予以指
駁說明，經核並無違誤；上訴意旨猶執陳詞，指摘原判決不當，
係對原判決已說明之事項，再為爭執，非適法之上訴理由，應認
上訴人之上訴違背法律上之程式，予以駁回。
據上論結，應依刑事訴訟法第三百九十五條前段，判決如主文。
中　　華　　民　　國　九十六　年　　八　　月　二十三　日
                      最高法院刑事第十一庭
                          審判長法官  林　永　茂
                                法官  洪　文　章
                                法官  蘇　振　堂
                                法官  何　菁　莪
                                法官  黃　梅　月
      本件正本證明與原本無異
                                      書  記  官
中　　華　　民　　國　九十六　年　　八　　月　二十九　日
                                                      Ｑ
